【裁判字號】    97,交上易,222
【裁判日期】    971014
【裁判案由】    公共危險
【裁判全文】
臺灣高等法院刑事判決               97年度交上易字第222號
上  訴  人
即  被  告  甲○○
選任辯護人  許坤立律師
            郭香吟律師
上列上訴人即被告因公共危險案件，不服臺灣桃園地方法院九十
七年度審交易字第一一七號，中華民國九十七年五月三十日第一
審判決（起訴案號：臺灣桃園地方法院檢察署九十七年度偵字第
七三六六號），提起上訴，本院判決如下：
    主  文
上訴駁回。
    事  實
一、甲○○前有四次酒後駕車之公共危險犯行：(一)於民國九十年
    間，因服用酒類不能安全駕駛動力交通工具而駕駛罪，經臺
    灣新竹地方法院以九十年度竹交簡字第五三三號判處罰金一
    萬七千元確定，並經繳納罰金執行完畢；(二)又於九十四年間
    ，因服用酒類不能安全駕駛動力交通工具而駕駛罪，經臺灣
    新竹地方法院以九十四年度竹北交簡字第二三七號判處罰金
    二萬二千元確定，並經繳納罰金執行完畢；(三)再於九十四年
    間，因服用酒類不能安全駕駛動力交通工具而駕駛罪，經臺
    灣士林地方法院以九十四年度士交簡字第一０八一號判處有
    期徒刑三月確定，並於九十五年四月十七日易科罰金執行完
    畢（於本案構成累犯）；(四)復於九十六年間，因服用酒類不
    能安全駕駛動力交通工具而駕駛罪，經臺灣桃園地方法院以
    九十六年度桃交簡字第一０三三號判處有期徒刑六月確定，
    後經同法院以九十六年度聲減字第九一四二號裁定減為有期
    徒刑三月確定（於九十七年二月二十八日入監執行）。詎猶
    不知悔改，自九十七年二月二十二日晚間八時起至十時許止
    ，在桃園縣八德市○○路○段五八三巷一００弄內某友人家
    中飲酒，明知其於飲用保力達加米酒約四、五杯後，已達不
    能安全駕駛動力交通工具之程度，仍於同日晚間十時許，騎
    乘車號ＦＮＹ－８４０號重型機車上路，欲返回同市○○路
    七００號二樓住處。嗣於九十七年二月二十二日夜間十一時
    許，途經桃園縣八德市○○路○段五八三巷口處，因有未依
    規定使用燈光、駕駛行為異常、對號誌反應遲緩等情形，為
    警攔檢盤查，並於翌（二十三）日凌晨零時十五分測得其吐
    氣中酒精含量達每公升０．六八毫克，而查悉上情。
二、案經桃園縣政府警察局八德分局報請臺灣桃園地方法院檢察
    署檢察官偵查起訴。
    理  由
壹、程序方面：
    按被告以外之人於審判外之言詞或書面陳述，除法律有規定
    者外，不得作為證據；又被告以外之人於審判外之陳述，雖
    不符合同法第一百五十九條之一至第一百五十九條之四之規
    定，但經當事人於審判程序同意作為證據，法院審酌該言詞
    陳述或書面陳述作成時之情況，認為適當者，亦得為證據。
    當事人、代理人或辯護人於法院調查證據時知有第一百五十
    九條第一項不得為證據之情形，而未於言詞辯論終結前聲明
    異議者，視為有前項之同意，刑事訴訟法第一百五十九條第
    一項及第一百五十九條之五分別定有明文。經查，本判決下
    列所引用之各該被告以外之人於審判外之陳述（包含書面陳
    述），雖屬傳聞證據，但檢察官及被告於本院準備程序中均
    明示同意此部分之證據有證據能力（見本院卷第二十二頁）
    ，且於言詞辯論時經提示調查亦未表示異議，本院審酌上開
    證據資料製作時之情況，尚無違法不當及證明力明顯過低之
    瑕疵，亦認為以之作為證據應屬適當，揆諸前開說明，依刑
    事訴訟法第一百五十九條之五規定，認為前揭證據資料均有
    證據能力，合先敘明。
貳、實體方面：
一、訊據上訴人即被告甲○○於本院審理中固坦承於上揭時地飲
    用酒類後駕車之事實不諱，但矢口否認被訴公共危險犯行，
    辯稱：伊雖有飲酒駕車，但當時神智清楚，尚未達到不能安
    全駕駛之程度云云。惟查，被告對於上揭犯罪事實於警詢及
    原審審理中均坦承不諱，並有酒精濃度測定紀錄表、刑法第
    一百八十五條之三案件測試觀察紀錄表、駕駛人酒後生理協
    調平衡檢測紀錄卡各一紙在卷可稽（見偵查卷第十三頁至第
    十五頁）。次查，呼氣中酒精濃度每公升含量為０．二五毫
    克，即相當於血液中酒精濃度（ＢＡＣ）百分之０．０五，
    業經交通部運輸研究所九十年九月二十四日運安字第九００
    ００五八五四號函闡釋綦詳，並為本院歷來審理酒後駕車公
    共危險案件職務上所知悉，且依該函所附該所七十九年「駕
    駛人行為反應之研究－酒醉駕車對駕駛行為之分析研究」指
    出：血液中酒精濃度到達百分之０．０八至百分之０．一五
    時，對駕駛能力之影響為：判斷力嚴重受到影響、體能與精
    神協調受損、駕駛之體能困難增加；對心理行為之影響為：
    產生情緒異常現象、步伐不平穩、言語不清、反應惡劣、記
    憶及判斷力受損、精神處於錯亂狀態。而被告甲○○之呼氣
    中酒精含量達每公升０．六八毫克，有桃園縣政府警察局八
    德分局四維所公共危險案當事人酒精測定紀錄表一紙在卷可
    稽，換算血液中酒精濃度值為百分之０．一三六，揆諸前開
    研究報告，其駕駛能力、心理行為已受到如前所述之影響。
    參以證人即本件執行警員乙○○於本院審理時到庭證述：當
    時被告在介壽路二段五八三巷口等紅燈，我們開警示燈從後
    面接近，換為綠燈時他沒有動作，好像趴在儀表板上，後來
    他啟動右轉，沒有打方向燈……因為他身上有酒味，所以我
    們對他實施酒測。……因為他的酒測值超過標準，所以請他
    到派出所做酒後生理協調平衡檢測等攔檢過程，並說明於生
    理協調平衡檢測紀錄卡所紀錄之實際情況（見本院卷第四十
    一頁）；再被告為警查獲前，有夜間駕車未依規定使用燈光
    ，對警員指揮及交通號誌無反應或反應遲緩，蛇行、車身搖
    擺不定，時而加速、時而減速等異常駕駛行為，為警查獲後
    ，被告全身酒味，經警命其作直線測試、平衡動作時，有腳
    步不穩、手腳顫抖（該表誤載為手腳不顫抖，業經證人乙○
    ○於審理中更正）之情形，於測試及訊問過程中，有語無倫
    次、多話等情況，顯見被告駕駛能力已處於不能安全駕駛之
    狀態，此有刑法第一百八十五條之三案件測試觀察紀錄表在
    卷可佐。復觀諸卷附之桃園縣政府警察局汽車駕駛人酒後生
    理協調平衡檢測紀錄卡記載，經警要求被告為：(1)雙腳並攏
    ，兩手貼緊大腿，將一腳向前抬高離地十五公分，並停止不
    動三十秒；(2)雙腳併攏，雙手向前平伸，閉眼，輪流使用左
    右手食指指尖觸摸鼻尖；(3)閉雙眼，三十秒內朗誦阿拉伯數
    目由一００一、一００二至一０三０；(4)用筆在二個同心圓
    之間的０．五公分環狀帶內畫另一個圓等檢測，雖被告所繪
    圓圈未逾圈外，但綜合其他檢測情形判斷，被告之平衡能力
    顯已受酒精影響，而不能安全駕駛甚明。綜上所述，被告之
    生理狀況已受酒精相當程度之影響，注意力及反應能力降低
    ，足認被告為警查獲當時已達不能安全駕駛之程度，被告所
    辯神智清楚云云，自無可採。至被告於本院聲請傳喚其子吳
    至唐，以資證明本案發生之經過，然依前開所述各情，此部
    分事證已臻明確，本院認無傳喚之必要，附此敘明。本案事
    證明確，被告犯行洵堪認定，應予依法論科。
二、核被告所為，係犯刑法第一百八十五條之三酒後駕車公共危
    險罪。其於九十四年間因服用酒類不能安全駕駛動力交通工
    具而駕駛罪，經臺灣士林地方法院以九十四年度士交簡字第
    一０八一號判處有期徒刑三月確定，並於九十五年四月十七
    日易科罰金執行完畢，有本院被告全國刑案紀錄表可證，其
    於五年內故意再犯本件有期徒刑以上之罪，為累犯，應依刑
    法第四十七條第一項規定加重其刑。
三、原審調查後認被告罪證明確，適用刑法第一百八十五條之三
    、第四十七條第一項，刑法施行法第一條之一第一項等規定
    ，並審酌被告前有四次酒後駕車公共危險犯罪，經分別判處
    罰金、有期徒刑在案，竟仍不知悔悟，再犯本件酒後駕車之
    公共危險罪，顯無視於法禁，已嚴重危及道路交通安全，且
    乏尊重其他用路人生命、財產安全之觀念，非處以長期自由
    刑不足以警惕，兼衡其智識程度、犯罪手段、犯後態度、檢
    察官之求刑等一切情狀，量處有期徒刑八月，經核認事用法
    並無違誤，量刑亦屬妥適。被告上訴翻異前詞否認犯行，且
    以經濟情況欠佳，家計負擔沉重為由，認為原審量刑過重，
    請求輕判云云，惟被告確有飲酒後不能安全駕駛動力交通工
    具而駕駛之情形，業如前述，且量刑係法院職權之行使，原
    判決業已詳細說明刑法第五十七條科刑之依據，而被告前有
    四次酒醉駕車公共危險之犯罪，為法院論罪科刑，亦有被告
    全國前案紀案表在卷可憑，本次為第五次觸犯相同性質之案
    件，顯見其已嗜酒成性，並未在前案偵審程序中獲取應得之
    教訓，而其酒後駕車不僅藐視道路交通安全法令，更造成路
    上人、車往來之高度危險，量刑自不宜從輕，以免僥倖，且
    被告係累犯加重，原審所量處之刑仍在中度範圍內，應屬允
    當。至被告家庭經濟如何，本非減輕其刑之依據，被告仍執
    前詞提起上訴請求輕判，自不足採。本件上訴為無理由，應
    予駁回。
據上論斷，應依刑事訴訟法第三百六十八條判決如主文。
本案經檢察官羅建勛到庭執行職務。
中    華    民    國    97    年    10    月    14    日
                  刑事第四庭  審判長法  官  陳筱珮
                                    法  官  陳玉雲
                                    法  官  鄭水銓
以上正本證明與原本無異。
本判決不得上訴。
                                    書記官  劉貞達
中    華    民    國    97    年    10    月    17    日
附錄本案論罪科刑法條全文－－
刑法第一百八十五條之三：
服用毒品、麻醉藥品、酒類或其他相類之物，不能安全駕駛動力
交通工具而駕駛者，處一年以下有期徒刑、拘役或三萬元以下罰
金。


司法院資訊處製作；財團法人民間司法改革基金會備份。
